臺灣高雄地方法院民事裁定　　　　　　　 96年度海商字第3號
聲　請　人　甲○○○ ○○○ ○○○○○○ ○○○○(巴拿馬商宏運海運公司)
即　被　告
法定代理人　丁○○
訴訟代理人　蔡東賢律師
　　　　　　吳文淑律師
聲　請　人　丙○○
即　被　告
訴訟代理人　林昇格律師
複代理人　　李志成律師
相　對　人　乙○○○○ ○○○.
即　原　告　司）
法定代理人　戊○○
訴訟代理人　陳黛齡律師
　　　　　　楚曉雯律師
上列當事人間損害賠償事件，聲請人即被告聲請命相對人即原告
供訴訟費用之擔保，本院裁定如下：
    主  文
原告應於本裁定送達後十四日內，為被告供訴訟費用擔保金新台
幣壹佰萬壹仟玖佰陸拾元。
    理  由
一、聲請人即被告略以：相對人即原告為外國法人，營業所設於
    巴拿馬國，在中華民國並無住所、事務所及營業所，爰依民
    事訴訟法第96條規定，聲請命相對人提供訴訟費用之擔保等
    語。
二、按原告於中華民國無住所、事務所及營業所者，法院應依被
    告聲請，以裁定命原告供訴訟費用之擔保，民事訴訟法第96
    條第1 項前段定有明文。其立法意旨無非係因原告於中華民
    國無住所、事務所及營業所者，將來訴訟終結命其負擔賠償
    訴訟費用時，難免執行困難，為保全被告利益，始設此預供
    訴訟費用擔保之規定；該條所謂在中華民國境內無住所、事
    務所及營業所者，應指在中華民國司法權所及之轄區無住所
    、事務所或營業所而言（最高法院83年度抗字第686 號裁判
    意旨參照）。且該條將事務所與營業所併列，則所謂事務所
    ，當指處理非營利事務之場所而言。
三、本件原告係巴拿馬公司，公司設立地址位於巴拿馬，業據其
    自承在卷（見本院卷第148 頁），雖原告主張其公司全體董
    事及事事長戊○○之住所均位於花蓮市○○路301-1 號，應
    認該址為其實際營業處所云云，並據其提出經中華民國駐巴
    拿馬共和國大使館認證之公司章程及法定代理人戶籍謄本為
    證。惟按「外國公司非在其本國設立登記營業者，不得申請
    認許。非經認許，並辦理分公司登記者，不得在中華民國境
    內營業」，公司法第371 條定有明文；又「外國公司因無意
    在中華民國境內設立分公司營業，未經申請認許而派其代表
    人在中華民國境內為業務上之法律行為時，應報明左列各款
    事項，申請中央主管機關備案：一、公司名稱、種類、國籍
    及所在地。二、公司股本總額及在本國設立登記之年、月、
    日。三、公司所營之事業及其代表人在中華民國境內所為業
    務上之法律行為。四、在中華民國境內指定之訴訟及非訴訟
    代理人之姓名、國籍、住所或居所。前項代表人須經常留駐
    中華民國境內者，應設置代表人辦事處，並報明辦事處所在
    地，依前項規定辦理」，公司法第386 條第1 、2 項亦有明
    文。本件原告為未經認許之外國法人，有本院依職權查詢之
    公司及分公司基本資料查詢在卷可稽，且為兩造所不爭執，
    則依前揭公司法第371 條第2 項規定，原告既不得在中華民
    國境內為營業行為，自難僅憑其法定代理人設籍於花蓮市，
    即認上開處所為其營業所；再原告為未經認許之外國法人，
    未在中華民國設立分公司，且亦未依公司法第386 條規定向
    中央主管機關報明以其法定代理人上開戶籍地作為其公司在
    中華民國境內為業務上法律行為之處所，亦據原告陳明在卷
    （見本院卷附原告96年11月2 日陳報狀），且原告復未能提
    出其他證據舉證證明其法定代理人之住所即為其於中華民國
    境內之事務所，自亦難憑以為原告公司在上址設有事務所之
    認定。而原告在中華民國境內並無資產，復據原告陳明在卷
    （見本院卷第165 頁），則依前揭規定，被告聲請命原告供
    訴訟費用之擔保，於法並無不合。
四、法院命原告供擔保者，應於裁定中定擔保額及供擔保之期間
    。定擔保額，以被告於各審應支出之費用總額為準。民事訴
    訟法第99條定有明文。所謂被告於各審應支出之費用總額，
    係指法院預計被告於本案第一審至第三審訴訟程序中，可能
    支出各項訴訟費用之總額而言。又依民事訴訟法第466 條之
    1 、之3 規定，對於第二審判決上訴，上訴人應委任律師為
    訴訟代理人，第三審律師之酬金，為訴訟費用之一部，並應
    限定其最高額，其酬金支給標準，由最高法院擬訂司法院核
    定之。而依最高法院選任律師為訴訟代理人辦法及第三審律
    師之酬金支給標準第8 條規定，法院裁定律師酬金時，應斟
    酌案情之繁簡、訴訟之結果及律師之勤惰，於民事財產權之
    訴訟，於訴訟標的金額百分之3 以下，但最高不得逾新臺幣
    （下同）50萬元，且當事人約定之酬金較低者，不得超過其
    約定。是第二審、第三審之裁判費及第三審律師之酬金，均
    應屬上開定擔保額之範疇。本件訴訟標的金額為17,645,456
    元，而第一審之裁判費業經原告繳納，故本件原告應供擔保
    之訴訟費用應為第二、三審之裁判費及第三審之律師酬金。
    查本件第二、三審之裁判費各為250,980 元，第三審律師之
    酬金不得逾訴訟標的金額3%即不得逾500,000 元元（計算式
    ：17,645,456×3%＝529,364） ，合計為1,001,960 元（計
    算式：250,980 ＋250,980 ＋500,000 ＝1,001,960） 。
五、依民事訴訟法第96條第1 項，應認被告之聲請為有理由，爰
    裁定如主文所示。
中　　華　　民　　國　　96　　年　　11　　月　　7 　　日
                  民事第三庭  法　官　劉惠娟
以上正本係照原本作成。
如不服本裁定，應於收受送達後10日內向本院提出抗告狀，並應
繳納抗告費新台幣1千元。
中　　華　　民　　國　　96　　年　　11　　月　　7 　　日
                              書記官　林雯琪
